【裁判字號】    98,消債更,504
【裁判日期】    980731
【裁判案由】    聲請更生程序
【裁判全文】
臺灣高雄地方法院民事裁定           98年度消債更字第504號
聲  請  人
即  債務人  甲○○
上列當事人因消費者債務清理事件聲請更生，本院裁定如下：
    主  文
聲請駁回。
聲請費用由聲請人負擔。
  理  由
一、本件聲請意旨略以：聲請人即債務人（下稱聲請人）現積欠
    國泰世華商業銀行股份有限公司（下稱國泰世華銀行）等金
    融機構債務共計新臺幣（下同）693,987 元，曾於民國95年
    間與當時最大債權銀行即聯邦商業銀行就當時欠款金額988,
    308 元達成分期還款協議，同意自95年10月起，分120 期，
    利率3.88% ，每月繳納9,950 元方式償還。然聲請人於大榮
    汽車貨運公司任職，收入因貨運量而定，因景氣低落，致收
    入驟降，生活上無力負擔每月之協商款項，實有不可歸責於
    己致履行原協商條件有重大困難之情事，爰聲請准予裁定更
    生等語。
二、按「聲請更生或清算不合程式或不備其他要件者，法院應以
    裁定駁回之」、「債務人與金融機構協商成立者，不得聲請
    更生或清算。但因不可歸責於己之事由，致履行顯有重大困
    難者，不在此限」、「本條例施行前，債務人依金融主管機
    關協調成立之中華民國銀行公會會員辦理消費金融案件無擔
    保債務協商機制與金融機構成立之協商，準用前項之規定」
    ，消費者債務清理條例第8 條前段、第151 條第5 項、第6
    項分別定有明文。是債務清償方案成立後，應由債務人按其
    條件履行，如因事後發生情事變更，在清償期間收入或收益
    不如預期，致該方案履行困難甚或履行不能，因不可歸責於
    己，始能准許債務人聲請更生或清算，以避免債務人任意毀
    諾已成立之協商，濫用更生或清算之裁判上債務清理程序。
    從而，所謂「不可歸責於己之事由」，應係指客觀上聲請人
    之支出增多，或收入、收益減少，非其成立協商時所能預期
    ，諸如物價上漲而成本增加、家屬患病等以致支出增加，或
    因病無法工作、僱佣之公司倒閉或裁員、失業、減薪等以致
    收入減少等情形，始足當之。
三、經查：
(一)聲請人現積欠國泰世華銀行等金融機構共計693,987 元，曾
    前於95年間與當時最大債權銀行即聯邦商業銀行就當時欠款
    金額988,308 元達成分期還款協議，同意自95年10月起，分
    120 期，利率3.88% ，每月繳納9,950 元方式償還，聲請人
    並依約繳納至97年11月10日止，嗣後即未繼續繳納而毀諾，
    有卷附債權人清冊、當事人綜合信用報告- 債務清理條例前
    置協商專用債權人清冊、協議書、無擔保債務還款計畫、匯
    款單影本、聯邦商業銀行債務協商毀諾通知函可憑（見本院
    卷第6 頁、第10頁至第12頁、第14頁至第38頁、第219 頁至
    第220頁），堪予認定。
(二)查聲請人95年度、96年度收入分別為359,898 元、357,129
    元，換算每月平均收入為29,992元、29,761元，有聲請人95
    年、96年度綜合所得稅各類所得資料清單（見本院卷第39頁
    至40頁）。聲請人雖陳稱其因景氣低落，致收入驟降，生活
    上無力負擔每月之協商款項，不得已自97年12月起毀諾等語
    ，惟聲請人97年6 月至12月應領薪資分別為35,657元、39,3
    60元、32,208元、34,062元、39,410元、33,140元、30,661
    元，有聲請人薪資明細表為證（見本院卷第168 頁至172 頁
    ），收入起伏尚在合理範圍內，並無突然驟降之情事，且其
    每月應領薪資均較95年、96年度為多，聲請人又未陳明有何
    情事變更致其支出明顯增加之情，則聲請人於協商成立後，
    自95年10月起至97年11月止均能持續依約繳納協商月付款，
    竟於收入增加後即行毀諾，客觀上已難認聲請人有何不可歸
    責事由致其履行協商有重大困難之情。況聲請人自95年1 月
    起至98年1 月止，每年均繳納保費各26,323元，有聲請人提
    出之國泰人壽保險股份有限公司95年度、96年度保險費繳納
    證明書及聲請人製作之支出明細表在卷可參（見本院卷第12
    2 頁、第127 頁至第128 頁、第183 頁至第184 頁），聲請
    人既有餘款可供繳納保費，竟於97年12月起即行毀諾，客觀
    上益徵聲請人毀諾實係可歸責於己無訛。準此，本件依聲請
    人所陳，並無不可歸責之情事變更，聲請人繼續依約履行協
    商條件應無困難，況聲請人現有固定收入，縱將來有履行不
    便，亦得經由個別債權銀行協商程序以求適當履債，堪認聲
    請人尚乏不可歸責於己致履行顯有重大困難之情形可言。
四、綜上所述，本件聲請人前已與金融機構協商成立，既無法立
    證證明其確於與金融機構達成前揭協商後，有何不可歸責於
    己之事由，且依原協商條件履行亦非顯有重大困難，其聲請
    更生自屬要件不備，又屬無從補正，依首揭條文之意旨，自
    應予以駁回。
五、依消費者債務清理條例第11條第1 項、第8 條前段、第15條
    ，民事訴訟法第78條，裁定如主文。
中    華    民    國    98    年    7     月    31    日
                  民事第六庭  法      官  林書慧
上為正本係照原本作成。
如不服本裁定，應於裁定送達後10日內，以書狀向本院提出抗告
，並繳納抗告費新臺幣1千元。
中    華    民    國    98    年    7     月    31    日
                              書  記  官  莊豐源


司法院資訊處製作；財團法人民間司法改革基金會備份。
